臺灣臺北地方法院民事判決　　　　　　95年度重訴字第1132號
原　　　告　丁○○
訴訟代理人　林重宏　　律師
被　　　告　丙○○○
訴訟代理人　趙元昊　　律師
訴訟代理人　許瑞榮　　律師
當事人間請求清償債務事件，本院於中華民國96年6月28日言詞
辯論終結，判決如下：
    主      文
原告之訴及假執行之聲請均駁回。
訴訟費用由原告負擔。
    事實及理由
一、原告起訴主張：
    被告丙○○○為訴外人甲○之媳，於民國88年1月5日向甲○
    借款新臺幣（下同）500萬元、88年10月27日借款300萬元、
    89年4月6日借款150萬元、92年6月10日借款200萬元、92年6
    月11日借款800萬元、92年6月12日借款250萬元、92年9月5
    日借款100萬元，合計2,300萬元，尚未返還，甲○已於95年
    6月16日將上開借款債權讓與原告丁○○，並以起訴狀繕本
    送達做為債權讓與之通知，並提起本件訴訟，請求被告返還
    上開借款等語。並聲明：被告應給付原告2,300萬元及自起
    訴狀繕本送達翌日起至清償日止，按年息5%計算之利息；願
    供擔保，請准宣告假執行。
二、被告則以：
    被告與甲○間並無原告所指七筆借款之事實，原告應舉證證
    明被告與甲○間就該七筆款項有借貸之合意，原告提出之匯
    款單據，僅能證明有匯款之事實，並不足以證明被告與甲○
    有借貸之合意，甲○雖由原告家人陪同到庭證稱有借款予被
    告，但其語焉不詳，所言是否屬實，顯有可疑；再依原告所
    稱被告於88年1月5日借款後，只借不還，則甲○直到92年6
    月12日尚借款予被告，另於92年6月10日、11日及12日連續
    借款共計1,250萬元，亦與常理不符；況依臺灣高等法院臺
    中分院92年度上易字第2233號刑事判決書所載，甲○尚欠被
    告之夫乙○○款項，設定抵押權以為擔保，被告實無可能向
    甲○借款。又被告之帳戶係提供乙○○使用，甲○之款項，
    亦非交付予被告。本件甲○既對被告無借款債權存在，自不
    可能將借款債權讓與原告；退步言之，原告亦應就其與甲○
    間有債權讓與之合意，舉證證明之，甲○雖到庭為證，但其
    不能清楚證明之等語，資為抗辯。並聲明：原告之訴及假執
    行之聲請均駁回；如受不利判決，願供擔保請准宣告免為假
    執行。
三、兩造不爭執之事實：經本院協同兩造整理爭點，兩造不爭執
    事項(卷第151頁正面及反面)，經文字修正後如下：
    (一)88年1月5日甲○設於台中市第一信用合作社(現為合作金
　　　庫所合併)之活期儲蓄帳戶有二筆各300萬元之定期存款轉
　　　入。同日該帳戶提領500萬元，被告受甲○所託代填四紙
　　　跨行匯款委託書，一紙以被告為匯款人將200萬元匯入被
  　　告帳戶，一紙以被告為匯款人將100萬元匯入陳美麗帳戶
    　，一紙以林進豐為匯款人將150萬元匯入林進豐帳戶，一
      紙以林進豐為匯款人將50萬元匯入王加宜帳戶。
    (二)88年10月27日甲○自行自其設於大雅鄉農會帳戶匯款300
      萬元至被告帳戶。
    (三)89年4月6日甲○委託被告代填匯款單自其設於大雅鄉農會
      帳戶匯款150萬元至佩龍塑膠有限公司 (下稱佩龍公司)帳
      戶。
    (四)92年6月11日被告受甲○委託代填匯款單自其設於大雅鄉
　　　農會帳戶匯款800萬元至被告帳戶。
    (五)92年6月12日被告陽信銀行帳戶存入一紙銀行為發票人、
　　　金額250萬元之支票，該票已兌現。
    (六)92年9月5日甲○設於大雅鄉農會帳戶領出100萬元，以被
      告名義匯入國楨建設有限公司(下稱國楨公司)帳戶。
    以上事實，有台中市第一信用合作社跨行匯出匯款委託書二
    紙、大雅鄉農會匯款委託書 (代傳票)五紙、大雅鄉農會取
    款憑條一紙、支票二紙、陽信商業銀行送款單一紙（以上見
    臺灣臺中地方法院95重訴字第279號卷第6至12頁)、甲○合
    作金庫銀行軍功分行88年度存摺存款交易明細表（本院卷第
    98頁)在卷足稽，應堪信為真實。
四、得心證之理由：經本院協同兩造整理爭點，兩造待辯論之爭
    點為被告與甲○間有無消費借貸契約？如有消費借貸契約存
    在，甲○是否將其借款債權讓與原告？（本院卷第151頁反
    面)茲判斷如下：
    (一)按稱消費借貸者，謂當事人一方移轉金錢或其他代替物之
　　　所有權於他方，而約定他方以種類、品質、數量相同之物
　　  返還之契約，民法第474條第1項定有明文。次按當事人主
      張有利於己之事實者，就其事實有舉證之責任，民事訴訟
      法第277條前段亦定有明文。本件原告主張甲○與被告間
      有消費借貸契約存在，自應由原告就甲○與被告有消費借
      貸契約之意思表示一致及交付借款之事實，負舉證責任。
    (二)經查，原告主張甲○有借款予被告，係以前開三兩造不爭
      執事項之匯款紀錄及甲○之證詞為證。惟查，上開所匯款
      項，實際上為被告之夫乙○○所使用，被告僅係幫忙匯款
      或處理事情，業據乙○○到庭證述在卷 (本院卷第184頁
      正面、第185頁正面)。原告雖主張乙○○為被告之夫，且
      曾為被告之訴訟代理人，其所為之證詞無證明力可言云云
      ( 本院卷第95頁反面)。然查，乙○○為甲○之子，二人
      互有金錢往來，有被告提出之匯款單據、支票、票據代收
      摺在卷足查 (以上均為影本，見本院卷第27至72頁)，又
      甲○曾因於89年11月間將其所有坐落臺中縣大雅鄉○○段
      1439之5地號等十筆土地設定15,000萬元之抵押權予乙○
      ○之事，被訴偽造文書罪行，經臺灣高等法院92年3月25
      日以92年度上易字第223號判處罪刑確定，有該案判決書
      在卷可憑 (本院卷第109至115頁)，甲○於該案審理中自
      承曾向乙○○拿取金錢，甲○之妻王蕭毛亦於該案證述其
      事，因甲○未能證明積欠乙○○款項達15,000萬元，而設
      定該金額之抵押權，經認犯有刑法第214條使公務員登載
      不實之事項於職務上所掌之公文書罪，但由該案判決，可
      知甲○確與乙○○有金錢往來，並尚積欠乙○○約5,000
      萬元之借款，足證乙○○之證詞，應堪予採信。次查，甲
　　　○雖於本院審理中到庭證稱有將上開款項借予被告云云(
　　　本院卷第181頁反面至183頁正面、第185頁正面及反面)，
  　　惟其就其臺中市第一信用合作社之存摺與印章由何人保管
    　一節，證詞反覆，對所犯上開偽造文書罪之事實，亦不復
      記憶，且其年齡已高達82歲，以本院訊問時所見，其精神
      力顯然衰退，對本院所訊問之部分事項，不能理解，有本
      院96年5月24日言詞辯論筆錄在卷可考，足見甲○之證詞
      ，並非可採。又查，甲○於上開刑事案件中，自承尚積欠
      乙○○借款5,000萬元，並於89年11月間設定15,000萬元
      之抵押權予乙○○，則原告主張甲○於88年1月5日、88
      年10月27日、89年4月6日、92年6月10日、92年6月11日、
　　　92年6月12日、92年9月5日，合計出借2,300萬元予被告，
　　　實與常情不符，反足徵被告所辯該等款項係甲○交付其匯
      還給乙○○等語，堪予採信。末查，原告雖主張被告於95
      年11月6日答辯狀中自承受甲○委託匯款進入其帳戶，足
      證被告確有提領或收甲○之金錢云云。然被告固自承匯款
      乙事，但匯款及收受款項之原因多端，並不足以證明其與
      甲○有消費借貸契約關係存在，原告仍應證明甲○與被告
      間確有消費借貸意思表示之合致存在，始足當之，其上開
      所稱，亦非足採。
    (三)綜上所述，本件原告未能證明甲○與被告間有消費借貸關
      係，自無法由甲○處受讓取得對被告之借款債權，其起訴
      請求被告應返還甲○出借之款項，即為無理由，應予駁回
      。
五、原告之訴既經駁回，其假執行之聲請即失所附麗，應併予駁
    回之。
六、本件事證已臻明確，原告聲請訊問證人王美玲、王麗娟部分
    ，因以原告主張之事實，借款人為甲○，匯款人為被告，該
    二人顯不足以證明甲○與被告有消費借貸之合意存在，本院
    認並無予訊問之必要，又兩造其餘攻擊防禦方法及所舉未經
    援用之證據，經本院斟酌後，認為均不足以影響
    本判決之結果，爰不一一論駁，併此敘明。
據上論結，原告之訴為無理由，依民事訴訟法第78條，判決如主
文。
中　　華　　民　　國　　96　　年　　7　　月　　12   　日
                  民事第四庭法  官  劉坤典
以上為正本係照原本作成
如對本判決上訴，須於判決送達後20日內向本院提出上訴狀
中　　華　　民　　國　　96　　年　　7　　月　　12   　日
                            書記官  楊勝欽
